臺灣高等法院刑事判決
109年度上訴字第360號
上  訴  人
即  被  告  楊家榛（原名楊書瑜）



                    （另案於法務部○○○○○○○○○○○ ○○執行中）
選任辯護人  林曜辰律師（法扶律師）
上  訴  人
即  被  告  賴綉縈


選任辯護人  楊愛基律師（法扶律師）
上  訴  人  
即  被  告  莊凱翔


選任辯護人  王唯鳳律師（法扶律師）
上列上訴人即被告因違反毒品危害防制條例案件，不服臺灣桃園
地方法院108年度訴字第433號、第563號，中華民國108年11月26
日第一審判決（起訴案號：臺灣桃園地方檢察署107年度偵字第7
148號、追加起訴案號：108年度偵字第12892號），提起上訴，
本院判決如下：
    主  文
上訴駁回。
    事  實
一、乙○○（原名楊書瑜）、丙○○、甲○○均知悉4-甲基甲基卡西酮
    （4-methylmethcathinone、Mephedrone、4-MMC）及硝甲西
    泮（硝甲氮平）（Nimetazepam）均係毒品危害防制條例所
    規範之第三級毒品，不得販賣及意圖販賣而持有，竟與潘幏
    閎（業經原審判決確定）共同基於販賣第三級毒品以營利之
    犯意聯絡，由甲○○負責提供摻有上開第三級毒品之毒品咖啡
    包，乙○○則負責尋找買家，於每販售50包毒品咖啡包即可自
    甲○○處抽取新臺幣（下同）5,000元利潤之方式，共同販售
    摻有上開第三級毒品成分之毒品咖啡包，乙○○隨即於民國10
    7年3月15日中午12時22分許，在臺中市○區○○街000○0號2樓
    某公司內，以其所有之門號0000000000號行動電話在通訊軟
    體微信之「24h支援禁廣越夜城美麗」群組中，以暱稱「楊
    魚魚」張貼販售摻有上述第三級毒品成分之毒品咖啡包訊息
    。嗣新北市政府警察局新莊分局偵查隊偵查佐李沛清於107
    年3月16日某時，因執行網路巡邏勤務而發現上開訊息，旋
    佯裝購毒者而以暱稱「阿浩」與乙○○、潘幏閎聯繫，並佯裝
    稱欲購買上開毒品咖啡包50包，雙方並議定總價格為2萬7,0
    00元，復約定在桃園市○○區○○路000號前交易。嗣於同日晚
    間10時許，由甲○○攜帶含有上開第三級毒品成分之毒品咖啡
    包50包（含包裝袋50只，毛重共計588.68公克），並由潘幏
    閎駕駛車牌號碼0000-00號自用小客車，搭載乙○○、丙○○及
    甲○○共同前往上址交易，迨於翌（17）日凌晨零時22分抵達
    上開交易地點時，甲○○將含有上開第三級毒品成分之毒品咖
    啡包50包交給丙○○後，潘幏閎及甲○○即駕駛上開車輛於附近
    等候，由丙○○及乙○○下車進行交易，經李沛清及附近埋伏之
    警員見時機成熟表明身分，當場查獲乙○○及丙○○而未遂，並
    扣得如附表所示之物，潘幏閎則於同日經警方通知後到案，
    並因楊家臻及潘幏閎於警詢中供出毒品來源而查獲甲○○，始
    悉上情。
二、案經新北市政府警察局新莊分局報告臺灣桃園地方檢察署檢
    察官偵查後起訴及追加起訴。
    理  由
壹、證據能力部分：
    當事人、辯護人對於原審作為得心證依據之被告以外之人於
    審判外陳述，均全部同意作為證據，原審審酌各項證據作成
    時之狀況，認為並無不可信或不適當之情事，依刑事訴訟法
    第159條之5第1項規定，均有證據能力。至其餘非供述證據
    ，原審查無有何違反法定程序取得之情形，應認俱有證據能
    力。
貳、實體部分：
一、上揭事實，業據被告乙○○、丙○○、甲○○（下稱被告3人）於
    警詢、偵查、原審及本院準備程序、審理時均坦承不諱（見
    107年度偵字第7148號卷，下稱偵字卷，第6至14頁、第106
    至107頁、第109至110頁、第140至142頁、第202至203頁；1
    07年度聲羈字第151號卷，下稱聲羈字卷，第15頁反面至第1
    7頁、第24至26頁；108年度訴字第433號卷，下稱訴字第433
    號卷，第113至114頁、第119至121頁、第191頁、第194頁；
    108年度訴字第563號卷，下稱訴字第563號卷，第47至48頁
    、第101頁；本院卷第140頁、第156頁、第200頁），核與同
    案被告潘幏閎於警詢、偵查、原審準備程序及審理時陳述之
    情節相符（見偵字卷第15至18頁、第202頁反面至第203頁；
    訴字第433號卷第119至121頁、第194頁），並有警員職務報
    告、搜索扣押筆錄及扣押物品目錄表、扣押物品收據各1份
    、現場照片4張、上開毒品咖啡包照片51張、微信帳號及對
    話內容翻拍照片10張、對話譯文1份、新北市政府警察局新
    莊分局涉嫌毒品案通聯記錄調查表1份、被告乙○○、丙○○、
    同案被告潘幏閎之指認犯罪嫌疑人紀錄表各1份、被告丙○○
    通訊軟體微信對話翻拍畫面1份、新北市政府警察局新莊分
    局107年7月16日新北警莊刑字第1073430257號函暨檢送之內
    政部警政署刑事警察局107年6月26日刑紋字第1070062096號
    鑑定書影本1份、刑事現場勘察報告1份<含勘察照片60張、
    採證證物清單及刑事案件證物採驗紀錄表各1份、行動電話
    及通訊軟體微信帳號資料翻拍照片2張>在卷可稽（見偵字卷
    第19頁、第24至60頁、第62至63頁、第72至73頁、第74至79
    頁、第149至158頁、第172至175頁、第177至186頁），以及
    如附表所示扣案之毒品咖啡包50包可佐。而該等扣案之毒品
    咖啡包50包，經送鑑定結果，檢驗出含有第三級毒品4-甲基
    甲基卡西酮及硝甲西泮（硝甲氮平）成分一節，有內政部警
    政署刑事警察局107年4月23日刑鑑字第1070028956號鑑定書
    影本1份在卷可憑（見偵字卷第170頁）。綜合上揭補強證據
    ，被告3人之任意性自白核與事實相符，應堪採信。本案事
    證明確，被告3人前開共同販賣第三級毒品未遂犯行，均堪
    認定，應予依法論科。
二、論罪：
  ㈠按刑事偵查技術上所謂之「釣魚」，係指對於原已犯罪或具
    有犯罪故意之人，以設計引誘之方式，迎合其要求，使其暴
    露犯罪事證，再加以逮捕或偵辦者而言。此乃純屬偵查犯罪
    技巧之範疇，並未違反憲法對於基本人權之保障，且於公共
    利益之維護有其必要性。於此誘捕偵查案件，販毒者雖有販
    毒之故意，且依約攜帶毒品前往交付，並已著手實施販毒之
    行為，然因係受警員引誘偽稱欲購買毒品，警員原無買受毒
    品之意思，其虛與買賣毒品，意在辦案，以求人贓俱獲，伺
    機逮捕，事實上不能真正完成買賣毒品之行為，而應僅論以
    販賣毒品未遂罪 (最高法院85年第4次刑庭會議決議參照)。
    經查，本案被告3人係透過通訊軟體微信，刊登、販賣第三
    級毒品訊息至「24h支援禁廣越夜城美麗」群組中之人，原
    具有販賣第三級毒品之故意，警員李沛清佯與被告等人聯繫
    購買毒品，並約定交易時間、地點而為對合行為，使被告等
    暴露犯罪事證，嗣並為警逮捕，是被告3人顯已著手於販賣
    第三級毒品行為之實行，惟因警員並無購買毒品之真意，故
    事實上不能完成犯行，揆諸前開說明，被告3人前開行為，
    尚難論以販賣既遂，僅應論予販賣未遂罪。
　㈡核被告3人所為，均係犯毒品危害防制條例第4條第6項、第3
    項之販賣第三級毒品未遂罪。被告3人意圖販賣而持有第三
    級毒品之低度行為，為販賣之高度行為所吸收，不另論罪。
    被告3人就上開販賣第三級毒品未遂犯行，有犯意聯絡與行
    為分擔，均為共同正犯。
  ㈢刑之加重與否：
　　被告甲○○前於106年間，因不能安全駕駛動力交通工具之公
    共危險案件，經臺灣臺中地方法院以106年度中交簡字第159
    2號判決判處有期徒刑2月確定，於106年8月11日易科罰金執
    行完畢，固有本院被告前案紀錄表可查，惟審酌被告甲○○所
    為本案與前開案件犯行罪質不同，復無相關事證足認被告基
    此具有特別惡性或對刑罰反應力薄弱之情事，依司法院大法
    官釋字第775號解釋意旨，認無依刑法第47條第1項加重其刑
    之必要。　　
　㈣刑之減輕：
    1.未遂犯及偵審中自白：
　　　被告3人已著手販賣之實行而不遂，為未遂犯，爰依刑法
      第25條第2項之規定減輕其等之刑。又被告3人均於偵查及
      審判中自白犯販賣第三級毒品未遂罪，業如前述，應依毒
      品危害防制條例第17條第2項之規定減輕其等之刑。
    2.供出毒品來源部分：
　　　另犯第4條至第8條、第10條或第11條之罪，供出毒品來源，因而查獲其他正犯或共犯者，減輕或免除其刑，毒品危害防制條例第17條第1項雖定有明文。然該條第1項所稱「供出毒品來源，因而查獲者」，係指被告供出毒品來源之有關資料，諸如前手之姓名、年籍、住居所、或其他足資辨別之特徵等，使調查或偵查犯罪之公務員因而對之發動調查或偵查並「破獲」者而言。申言之，被告之「供出毒品來源」，與調查或偵查犯罪之公務員對之發動調查或偵查並進而查獲之間，論理上須具有先後且相當之因果關係，固非謂被告一有「自白」、「指認」毒品來源之人，即得依上開規定予以減刑。經查：
　　　⑴被告乙○○與同案被告潘幏閎於遭查獲後同日之警詢時主動供出販賣第三級毒品來源為被告甲○○，並指出通訊軟體微信暱稱「魚中魚」之人即為被告甲○○本人（見偵字卷第6至10頁、第15至18頁），另憑被告楊家臻之扣案門號0000000000號行動電話中，與「魚中魚」之通聯記錄及被告乙○○指認被告甲○○之照片（見偵字卷第72頁、第75頁）等事證，因而查獲共犯即被告甲○○，偵查機關既係因被告乙○○及同案被告潘幏閎之供述，而查知被告甲○○關於本案毒品犯行之事證，是就被告乙○○所犯上開犯行，自應依毒品危害防制條例第17條第1項規定減輕其等刑。
　　　⑵至被告丙○○及其辯護人雖辯稱：被告甲○○到案後始坦承共犯，雖此前有共犯乙○○供述，但卷內無其他證據足認甲○○確為共犯，則被告丙○○係於甲○○為警查獲前供出甲○○，亦應有毒品危害防制條例第17條第1項供出共犯減輕刑度之適用云云（見本院卷第138頁、第201至202頁）。惟查，被告丙○○係於107年5月11日經檢察官訊問時，始供承本案毒品來源為甲○○（見偵字卷第140至142頁），然其於此前之同年3月17日警詢及檢察官偵訊、法官為羈押訊問時，均謊稱甲○○並未同行、未參與本案販賣第三級毒品犯行云云（見偵字卷第12至13頁、第109頁反面、107年度聲羈字第151號卷第25頁至反面），且觀諸檢察官於107年3月17日就被告楊家臻、丙○○之羈押聲請書理由欄，已載明「被告2人（即被告乙○○、丙○○）與潘幏閎、甲○○共同販賣第三級毒品」等語，所附之警察局移送書亦敘明「有關同案共犯甲○○，本分局將持續追查到案」等節（見聲羈字卷第4至5頁），顯已指明被告甲○○為本案共犯，足徵偵查機關早已於查獲當日依被告乙○○、同案被告潘幏閎之上開供述、指認照片及通聯紀錄等事證合理懷疑被告甲○○為本案共犯，縱被告丙○○事後偵訊時供出被告甲○○，亦難認該供述與本案共犯查獲有關聯，無適用毒品危害防制條例第17條第1項規定減輕其刑之餘地。
　　3.綜上，被告乙○○應依刑法第25條第2項、毒品危害防制條
      例第17條第2項、第1項遞減輕其刑；被告丙○○、甲○○則依
      刑法第25條第2項及毒品危害防制條例第17條第2項遞減輕
      其刑。
    4.不適用刑法第59條酌減：
　　　被告乙○○之辯護人雖以：被告楊家臻自小父母離異，係由
      祖父母隔代教養長大，年輕且學歷較低，目前單親養育幼
      兒，前遭羈押而錯過幼兒幼稚園畢業，然其祖父目前身罹
      重病，尚須祖母照料，被告如入監服刑，恐錯過兒女成長
      期，加上本案約定報酬輕微，又屬未遂而未得款，且被告
      楊家臻已坦承犯行，故請依刑法第59條酌減其刑（見本院
      卷第33至35頁、第201頁）；被告丙○○之辯護人稱：被告
      丙○○與甲○○是男女朋友關係，丙○○較晚供出甲○○實合情理
      ，丙○○係陪同甲○○為本案交易，非交易主體，也無因此獲
      利，角色邊緣，卻要共同承擔販賣罪責，實屬情輕法重之
      情況，請依刑法第59條的規定予以減刑云云（見本院卷第
      202頁）；被告甲○○之辯護人亦稱：本案扣案之第三級毒
      品鑑定成分微量，且係與喬裝警員交易之要求才有50包之
      數量，又被告甲○○於歷次偵、審訊問均坦承犯罪，本案確
      有情輕法重之情形，請依刑法第59條規定，酌量減輕其刑
      云云（見本院卷第49頁、第138至139頁、第202至203頁）
      。惟按，刑法第59條規定之酌量減輕其刑，必須犯罪另有
      特殊之原因與環境，在客觀上足以引起一般同情，認為即
      使予以宣告法定最低度刑，猶嫌過重者，始有其適用。此
      所謂法定最低度刑，固包括法定最低本刑；惟遇有其他法
      定減輕之事由者，則應係指適用其他法定減輕事由減輕其
      刑後之最低度刑而言。倘被告別有法定減輕事由者，應先
      適用法定減輕事由減輕其刑後，猶認其犯罪之情狀顯可憫
      恕，即使科以該減輕後之最低度刑仍嫌過重者，始得適用
      刑法第59條規定酌量減輕其刑。查被告楊家臻、丙○○、甲○○3人均正值青壯之年，對其等販賣第三級毒品行為之違
      法性及對社會之危害性應有認識，竟不思循正當途徑獲取
      財物而為本案犯行，已有不該，復透過網路通訊軟體公開
      刊登販賣毒品訊息方式對不特定人伺機兜售毒品，助長毒
      品流通，顯非偶一為之臨時起意之犯行，對他人生命身體
      健康及社會治安均構成潛在危害，客觀上顯不足以引起一
      般人同情，且縱係因警員釣魚而有本案交易，被告等人能
      取得貨源、販賣摻有第三級毒品成分之毒品咖啡包亦多達
      50包，數量非微，而其等所為本案第三級毒品犯行，最輕
      法定本刑為7年以上有期徒刑，經適用刑法第25條第2項、
      毒品危害防治條例第17條第2項規定遞減輕其刑後，最輕
      法定刑度已大幅減輕，被告3人顯無情輕法重而於客觀上
      足以引起一般同情之情事，是被告自無再依刑法第59條規
      定酌減其刑之餘地。是被告及辯護意旨請求依刑法第59條
      規定酌減其刑云云，尚非有據。
叁、駁回上訴之理由：
一、原審以被告3人罪證明確，適用毒品危害防制條例第4條第3
    項、第6項，第17條第1項、第2項、第19條第1項、刑法第11
    條前段、第25條第2項、第38條第1項、第3項之規定，並以
    行為人之責任為基礎，審酌被告3人明知第三級毒品戕害人
    體身心健康甚鉅，卻為圖利，著手販賣第三級毒品，助長毒
    品泛濫，戕害國民身心健康，破壞社會治安，且欲販賣之摻
    有第三級毒品成分之毒品咖啡包多達50包，數量非微，所為
    誠屬不該，所幸本案經員警及時查獲，而未生販賣毒品之結
    果，並審酌其本次販賣毒品之對象、次數僅1次，所造成危
    害社會之程度與大量販賣毒品以賺取巨額利潤之行為有別，
    兼衡其等之前科素行、犯罪之動機、目的、手段、分工情形
    、犯後態度暨各自陳之智識程度、家庭生活及經濟狀況（見
    偵字卷第6、11、15頁）等一切情狀，分別量處被告乙○○、
    丙○○、甲○○有期徒刑1年、1年11月、2年。並敘明：因被告
    甲○○前因公共危險案件，於107年7月10日經臺灣臺中地方法
    院以107年度中交簡字第1698號判決判處有期徒刑4月確定，
    有本院被告前案紀錄表附卷可佐，顯與刑法第74條第1項第2
    款法定宣告緩刑之要件不符。至被告乙○○、丙○○固未曾因故
    意犯罪受有期徒刑以上刑之宣告，然其等欲販賣之摻有第三
    級毒品成分之毒品咖啡包多達50包，數量非微，其等均正值
    青壯之年，不思循正當途徑獲取財物，透過網路通訊軟體意
    圖販賣第三級毒品以牟利，對他人生命身體健康及社會治安
    均構成相當之潛在危害，且被告丙○○於遭查獲之初為不實之
    供述，被告乙○○則另因涉其他刑事案件遭羈押，原審認為使
    被告乙○○、丙○○知所警惕，認其等仍有接受刑罰執行之必要
    ，爰均不予宣告緩刑。復就沒收部分說明：㈠扣案如附表編
    號1所示之物鑑定後均檢驗出含有第三級毒品4-甲基甲基卡
    西酮及硝甲西泮（硝甲氮平）成分，認係違禁物，應依刑法
    第38條第1項之規定宣告沒收；而盛裝上開第三級毒品之包
    裝袋，因包覆毒品，其上顯留有該毒品之殘渣；毒品咖啡包
    內上開第三級毒品成分以外之內容物則與上開毒品混同，無
    論依何種方式均難與上開第三級毒品成分析離，應整體視之
    為違禁物，爰連同包裝袋50只及上開第三級毒品以外其他內
    容物併予諭知沒收。至因採樣鑑驗用罄之上開第三級毒品及
    咖啡包內毒品以外成分既已滅失，自毋庸併予宣告沒收。㈡
    扣案如附表編號2所示之行動電話係被告乙○○所有且供聯繫
    毒品交易所用之物，依毒品危害防制條例第19條第1項之規
    定，予以宣告沒收。扣案如附表編號3所示之行動電話，則
    經被告丙○○供稱：這支行動電話是我的，沒有作為販毒使用
    云云（見訴字第433號卷第120頁），惟被告丙○○於與被告乙○○、甲○○、同案被告潘幏閎共同北上前往前揭地點交易第三
    級毒品前，確係以該行動電話與被告乙○○等人聯絡，有該行
    動電話通聯紀錄調查表及通訊軟體微信對話紀錄翻拍畫面影
    本各1份（見偵字卷第73頁、第149至158頁）附卷可憑，足
    認亦係供其等相互聯繫、共同為本案販賣第三級毒品未遂犯
    行所用之物，故亦應依同條項之規定宣告沒收。㈢未扣案之
    車牌號碼0000-00號自用小客車，固係同案本案被告潘幏閎
    所駕駛，惟該車車主為訴外人劉冠男，並非被告3人及同案
    被告潘幏閎所有，有公路監理電子閘門車籍查詢資料1紙附
    卷可佐（見訴字第433號卷第209-1頁），且該車僅係被告3
    人及同案被告潘幏閎北上之代步工具，具有替代性，並非專
    為運輸或販賣毒品所使用，爰不予宣告沒收。核原審之認事
    用法均無違誤，量刑及沒收之宣告亦屬妥適。
二、被告3人上訴意旨仍分別執陳前詞，請求減輕其刑，並認有
    刑法第59條酌減其刑之適用，被告丙○○並辯稱其有毒品危害
    防制條例第17條第1項，供出毒品來源減刑規定之適用云云
    。惟查，被告3人並無前開上訴意旨所指之減輕規定之適用
    ，已經本院詳予論述、指駁同前。又量刑輕重，係屬法院得
    依職權自由裁量之事項，苟其量刑已以行為人之責任為基礎
    ，並斟酌刑法第57條各款所列情狀，而未逾越法定刑度或有
    濫用權限情事，即不得任意指為違法。又刑法上之共同正犯
    ，雖應就全部犯罪結果負其責任，但科刑時，仍應審酌刑法
    第57條各款情狀，分別情節，為各被告量刑輕重之標準，並
    非必須科以同一之刑。原審已就被告3人之量刑刑度詳為審
    酌如上，其量刑既未逾越法定刑度，亦未濫用自由裁量之權
    限，難認有何不當。
三、綜上所述，被告徒執前詞上訴，指摘原判決有所不當，俱非
    可採，其上訴為無理由，應予駁回。
四、不適用緩刑之說明： 
 　 至被告楊家臻、丙○○及其等辯護人上訴時，被告甲○○於辯論
    時，雖均求處緩刑云云。惟按「受2年以下有期徒刑、拘役
    或罰金之宣告，而有下列情形之一，認以暫不執行為適當者
    ，得宣告2年以上5年以下之緩刑，其期間自裁判確定之日起
    算：一、未曾因故意犯罪受有期徒刑以上刑之宣告者。二、
    前因故意犯罪受有期徒刑以上刑之宣告，執行完畢或赦免後
    ，5 年以內未曾因故意犯罪受有期徒刑以上刑之宣告者。」
    。經查，被告楊家臻於本案發生之後，因幫助詐欺取財案件
    ，經臺灣臺中地方法院以108年度易字第1313號判決判處有
    期徒刑3月確定，另被告丙○○亦因酒後不能安全駕駛動力交
    通工具之公共危險案件，經同法院以108年度中交簡字第163
    0號判決判處有期徒刑2月確定，而被告甲○○前因公共危險案
    件，經同法院以107年度中交簡字第1698號判決判處有期徒
    刑4 月確定，均有本院被告前案紀錄表附卷可佐，皆不符合
    「未曾因故意犯罪受有期徒刑以上刑之宣告」之條件，亦不
    符合「因故意犯罪受有期徒刑以上刑之宣告，執行完畢或赦
    免後，5年以內未曾因故意犯罪受有期徒刑以上刑之宣告」
    ，從而，依法本案均無從宣告緩刑，附此敘明。
據上論斷，應依刑事訴訟法第368條，判決如主文。
本案經檢察官楊朝森提起公訴及追加起訴，檢察官孫治遠到庭執
行職務。
中　　華　　民　　國　　109 　年　　4 　　月　　30　　日
                  刑事第二十一庭審判長法　官  許宗和
                                      法　官  章曉文
                                      法　官  黃玉婷
以上正本證明與原本無異。
如不服本判決，應於收受送達後20日內向本院提出上訴書狀，其
未敘述上訴之理由者並得於提起上訴後20日內向本院補提理由書
（均須按他造當事人之人數附繕本）「切勿逕送上級法院」。
                                      書記官  傅國軒
中　　華　　民　　國　　109 　年　　5 　　月　　1 　　日
附錄：本案論罪科刑法條全文
毒品危害防制條例第4條
製造、運輸、販賣第一級毒品者，處死刑或無期徒刑；處無期徒
刑者，得併科新臺幣2,000 萬元以下罰金。
製造、運輸、販賣第二級毒品者，處無期徒刑或7 年以上有期徒
刑，得併科新臺幣1,000 萬元以下罰金。
製造、運輸、販賣第三級毒品者，處7 年以上有期徒刑，得併科
新臺幣700 萬元以下罰金。
製造、運輸、販賣第四級毒品者，處5 年以上12年以下有期徒刑
，得併科新臺幣300 萬元以下罰金。
製造、運輸、販賣專供製造或施用毒品之器具者，處1 年以上7
年以下有期徒刑，得併科新臺幣100 萬元以下罰金。
前5 項之未遂犯罰之。

附表：
編號 扣案物 1 摻有第三級毒品4-甲基甲基卡西酮及硝甲西泮（硝甲氮平）之咖啡包50包（含包裝袋50只，毛重共588.68公克，驗餘毛重共587.06公克） 2 門號0000000000號行動電話1支（含SIM卡1張） 3 門號0000000000號行動電話1支（含SIM卡1張）